【裁判字號】    99,交聲,127
【裁判日期】    990706
【裁判案由】    違反道路交通管理處罰條例聲明異議
【裁判全文】
臺灣臺東地方法院交通事件裁定         99年度交聲字第127號
原處分機關  交通部公路總局高雄區監理所臺東監理站
異  議  人
即受處分人  甲○○
上列異議人即受處分人因違反道路交通管理處罰條例案件，對於
交通部公路總局高雄區監理所臺東監理站中華民國99年4月15 日
東監違裁字第裁81-T00000000號所為之裁決處分（原舉發案號：
東警交字第T00000000號），聲明異議，本院裁定如下：
    主  文
異議駁回。
    理  由
一、原處分意旨略以：異議人即受處分人甲○○（下稱異議人 ）
    於民國99年2月21日上午10時25分許，駕駛車牌號碼K3-9312
    號自小客車 ，由北向南行經臺東市○○路886巷口時，經警
    攔停掣單舉發「闖紅燈」，嗣經移送機關即交通部公路總局
    高雄區監理所臺東監理站查證屬實，依道路交通管理處罰條
    例第53條第1項、第63條第1項第3款（裁決書漏引第3款）之
    規定，裁處異議人罰鍰新臺幣（下同） 2,700元，並記違規
    點數3點等語。
二、本件聲明異議意旨略以：異議人於上開時、地，駕駛上開車
    輛通過路口時為綠燈，適有 1箱型車於路口迴轉，阻擋伊的
    視線，伊即停車等候，待箱型車駛離後，伊緩慢前行約 1百
    公尺後才遭員警欄停；又依執勤員警所在位置，離路口有 1
    百公尺之遠，又遭箱型車擋住視線，如何能看到地上的停止
    線，又如何能認定伊闖紅燈？為此聲明異議，請求撤銷原處
    分。
三、按汽車駕駛人，行經有燈光號誌管制之交岔路口闖紅燈者，
    處新臺幣1,800元以上5,400元以下罰鍰；汽車駕駛人有上開
    違規情形，除依原條款處罰鍰外，並記違規點數 3點，道路
    交通管理處罰條例第53條第1項、第63條第1項第 3款分別定
    有明文。惟「闖紅燈」之定義為何，法無明文，參酌道路交
    通標誌標線號誌設置規則第 206條規定：「車輛面對圓形紅
    燈表示禁止通行，不得超越停止線或進入路口」，是車輛面
    對行車管制號誌顯示為圓形紅燈時，仍行駛超越停止線或進
    入路口者，即屬「闖紅燈」之行為。
四、次按交通違規之舉發可分為「當場舉發」及「逕行舉發」，
    由於逕行舉發之受處分人並無當場向舉發員警辯駁、陳述意
    見之機會，故現行法制就逕行舉發之條件多所設限。至於當
    場舉發交通違規事件，鑑於交通違規事實往往驟然而現、稍
    縱即逝，若硬性要求舉發員警不分違規情節，一律必須預留
    證據，俾便事後提出供法院審查，除有現實技術可行性之困
    難，勢將大幅提高交通管理之行政成本，並嚴重削弱道路交
    通管理之行政效能，此絕非立法者制定道路交通管理法規之
    本意。且舉發交通違規行為之處分亦屬行政行為，除應遵循
    公正、公開與民主之程序，確保依法行政之原則，以保障人
    民權益，如何同步提高行政效能，亦應一併兼顧（行政程序
    法第 1條規定參照），此亦係現行法制就若干類型之行政處
    分明文規定可免記明理由，或毋需給予當事人陳述意見機會
    等規定之所由設（行政程序法第 97條、第103條規定參照）
    。而所謂「準用」與「適用」有別，適用係完全依其規定而
    適用之謂，準用則衹就某事項所定之法規，於性質不相牴觸
    之範圍內，適用於其他事項之謂，即準用有其自然之限度（
    最高法院41年臺非字第47號判例意旨參照），是以刑事訴訟
    法就犯罪證據有關之規定中，與屬行政秩序罰之交通違規裁
    罰本旨不合之部分，固不在準用之列，惟若受處分人遭受舉
    發之交通違規事實，僅有舉發違反道路交通管理事件通知單
    及裁決書等書面資料可參，且上載情節顯有違背論理法則、
    經驗法則，乃至與認定事實不符（刑事訴訟法第155條第2項
    參照）等情，殊無僅以舉發員警與受處分人素不相識、且無
    仇隙，當無設詞攀誣之理，遽推認受處分人確有交通違規之
    事實。否則不但自我貶損法院事後審查舉發交通違規處分之
    制度功能，且勢將降低交通主管機關提升取締交通違規技術
    及添購科技採證設備之誘因，終將侵蝕人民對於法秩序、乃
    至司法制度之信賴。反之，設若舉發員警到庭結證違規情節
    屬實，且提出支持舉發違規可憑信性之相關佐證，又查無設
    詞構陷或舉發錯誤之事證，自堪據以認定違規情節應屬事實
    。
五、經查：
(一)異議人於99年2月21日上午10時25分許，駕駛車牌號碼K3-93
    12號自小客車 ，由北向南行經臺東市○○路886巷口時，經
    警攔停掣單舉發「闖紅燈」等情，有臺東縣警察局臺東分局
    馬蘭派出所99年2月21日東警交字第T00000000號舉發違反道
    路交通管理事件通知單1紙在卷可稽。
(二)按證人即當日舉發本違規事件之臺東縣警察局臺東分局馬蘭
    派出所員警乙○○於99年6月8日本院調查時到庭結證：「（
    問：98年2月21 日你在何處服務？當天上午10點至11點執行
    何種勤務？）我是在馬蘭派出所，我是執行交通稽查勤務，
    及機動巡邏勤務。（問：舉發情形如何？）執行勤務時，我
    是跟警員林敏盛一起執行，於99年2月21日上午 10時10分許
    至更生路 886巷口執行勤務，我們停好車，就看到一部小客
    車闖紅燈，因來不及架設攝影機，於攔檢該部車輛後，便執
    行事後攝影之動作，當時是由我先看到的，也是我執行攔檢
    ，也是我開單的，當時民眾向警方表示，有一部車輛要迴轉
    致使他沒有看到燈號，但警方向民眾表示，該迴轉車輛在對
    向車道，並非在違規車輛之前方，違規人應自行注意該路口
    之燈號，違規人表示抱歉，警方在詢問有無其他違規原因，
    違規人未答話，依規定依法律告發。（問：你們攔檢的位置
    為何？）（提示卷內證人所提出之現場圖）在更生路797 號
    凱渥休閒會館前路口那邊，距離路口85公尺。（問：看到異
    議人於闖紅燈，紅燈亮了二、三秒之後嗎？）約二秒後。（
    問：有看到異議人所駕的車於號誌燈轉為紅燈時，異議人是
    否已經通過該路口的行向停止線？）剛轉為紅燈時，異議人
    車子還沒有通過，警方在攔阻異議人時，是在紅燈二秒之後
    ，他才通過該路口的行向停止線。（問：你看到異議人於路
    口轉紅燈剛亮時，異議人的位置，請當場畫下位置。）（提
    示本院卷第21頁）（證人當庭畫下異議人的車輛的位置，並
    簽名確認）（問：可否估算異議人離停止線的位置？）大約
    15公尺，時速約在10公里以內。（問：異議人車輛是否是第
    一部紅燈亮起闖紅燈的車輛？）是的。（問：異議人闖紅燈
    是何時發現的？）路口開始變黃燈時我就開始注意到路口，
    當時異議人的車子還沒有到路口。（問：當天天候如何？視
    線？）晴天，視線良好。（問：當時攔檢的地方是否可以看
    到很清楚？）是的，很清楚沒有遮蔽物。該路口是直路，如
    庭呈照片所示。（問：當時更生路車流量如何？）車流量很
    順暢，沒有很擁擠。（問：當天精神狀況如何？與異議人有
    無糾紛恩怨？）當時精神狀況良好，我與異議人沒有恩怨。
    （問：是否有其他違規車輛闖紅燈？）沒有。」等語明確（
    詳本院卷第17頁背面至第18頁背面），並有證人庭呈舉發受
    處分人違規當時之現場錄影光碟1片扣案暨現場錄影譯文表1
    份在卷可稽，堪認異議人確有於上開時、地駕駛上開小客車
    闖紅燈之違規行為，而遭員警攔停掣單舉發之事實無訛。
(三)參以證人乙○○庭呈之現場圖1份、現場照片1張，足認乙○
    ○所站立之位置雖距離違規地點約85公尺，然舉發現場並無
    明顯遮蔽物阻擋視線，應可明確看見整個號誌所在路口，故
    異議人當時是否闖越紅燈，證人乙○○應無誤判之理；況交
    通勤務警察或依法令執行交通稽查任務人員，開單舉發違反
    道路交通管理處罰條例所列之違規事實，經公路主管機關或
    警察機關所為之裁決處罰，本質上為行政處分，係公務員基
    於職務上權力，依法就特定之具體事件所為具公法上效果之
    單方行政行為，基於公務員為公法上行為具有公信力之原則
    ，該行政行為當可被推定為真正，其據以依法處分之事實認
    定亦為正確無誤。本此公信原則，乃立法者賦予行政機關制
    定違反道路交通事件統一裁罰基準及處理細則，使執勤警員
    得當機處分以達其維護交通秩序、安全之行政目的。另本件
    警員乙○○與異議人間，並無怨隙，且係毫不相識之人，復
    經具結在卷，衡情應無設詞攀誣，或虛構違規事實陷害異議
    人之理。此外，本院亦查無任何證據足資證明執勤員警有捏
    造事實違法取締之情事存在，則執勤警員本其維護交通秩序
    、安全職責所為之舉發，自應受到合法、正確之推定。
六、綜上所述，異議人確實於上開時、地，駕駛上開車輛行經有
    燈光號誌管制之交岔路口闖紅燈無誤，原處分機關依道路交
    通管理處罰條例第53條第 1項、第63條第1項第3款，處異議
    人罰鍰2,700元，並記違規點數3點，核無違誤。從而，異議
    人本件聲明異議，為無理由，應予駁回。
七、據上論斷，應依道路交通管理處罰條例第87條第 2項、道路
    交通案件處理辦法第19條，裁定如主文。
中    華    民    國     99    年     7    月    6    日
                  交通法庭  法   官   蔡慧雯
以上正本證明與原本無異。
如不服本裁定，應於裁定送達後5日內向本院提出抗告狀（須附
繕本）。
「切勿逕送上級法院」
                            書記官    洪幸如
中    華    民    國    99    年    7     月    6     日

司法院資訊處製作；財團法人民間司法改革基金會備份。
